臺灣高雄地方法院刑事判決　　　　　　　94年度訴字第1845號
公　訴　人　臺灣高雄地方法院檢察署檢察官
被　　　告　甲○○
輔　佐　人
即被告之妹　乙○○
上列被告因違反槍砲彈藥刀械管制條例案件，經檢察官提起公訴
（93年度偵字第17757 號），被告於本院準備程序為有罪之陳述
，經合議庭裁定由受命法官依簡式審判程序獨任審理，判決如下
：
    主  文
甲○○未經許可，持有槍枝之主要組成零件，處有期徒刑玖月，
併科新臺幣玖萬元，罰金如易服勞役以銀元參佰元即新臺幣玖佰
元折算壹日，緩刑肆年。扣案之制式霰彈壹佰零捌顆及制式彈匣
貳個，均沒收。
    事  實
一、甲○○自幼有輕度智能障礙，其認知能力、理解力、判斷力
    及環境因應能力皆較一般人明顯低落，為精神耗弱之人。其
    明知制式霰彈及制式彈匣均為槍砲彈藥刀械管制條例所規定
    之管制物品，非經中央主管機關許可，不得持有之，竟於民
    國93年9 月1 日上午9 時10分許，在高雄市○○○街公墓水
    溝旁，拾獲不詳之人棄置該處之制式霰彈108 顆及制式彈匣
    2 個後，隨即將之攜回其位於同市○○路666 號5 樓之1 住
    處藏放，未經許可而持有之。嗣於翌日上午11時20分許，甲
    ○○因覺不妥而攜帶上開制式霰彈及制式彈匣欲離開住處時
    ，適為因另案埋伏在前開住處樓下之警員當場盤查查獲，並
    扣得制式霰彈108 顆及制式彈匣2 個。
二、案經高雄市政府警察局左營分局報請高雄地方法院檢察署檢
    察官偵查起訴。
    理  由
一、本件被告甲○○所犯為死刑、無刑徒刑或最輕本刑為3 年以
    上有期徒刑以外之罪，其於準備程序中就被訴犯罪事實，為
    有罪之陳述，經法官告知簡式審判程序之旨，並聽取當事人
    之意見後，依刑事訴訟法第273 條之1 第1 項規定，裁定由
    受命法官獨任進行簡式審判程序，合先指明。
二、上開犯罪事實，業據被告自白不諱，且核與證人即查獲警員
    林國正於偵查中所為之證述相符，並有制式霰彈108 顆及制
    式彈匣2 個扣案及照片7 張附卷足憑。又扣案之霰彈108 顆
    ，經送鑑定，認均係12GAUGE 之制式霰彈，均具殺傷力，而
    扣案彈匣2 個，認均係制式彈匣，可裝填5.56mm來復槍彈且
    可供COLT廠AR15型來復槍使用等情，有內政部警政署刑事警
    察局93年9 月30日刑鑑字第0930191232號、93年10月22日刑
    鑑字第0930208394號鑑驗通知書各1 份在卷可證，足見被告
    之自白核與事實相符，可堪作為認定事實之基礎。另被告雖
    有輕度智能障礙，然於持有上開制式霰彈及制式彈匣而涉及
    本案後，仍會感到焦慮，且經本院將被告送行政院國軍退除
    役官兵輔導委員會高雄榮民醫院鑑定，亦認被告認知能力、
    理解力、判斷力及環境因應能力皆教一般人明顯低落，應已
    達輕度精神耗弱之程度（但尚未到達心神喪失之程度）乙情
    ，有該院94年8 月11日函暨附精神狀況鑑定書1 份附卷可稽
    ，足見被告就持有制式霰彈及制式彈匣，並非完全不解其意
    ，應予指明。綜上，本案事證明確，被告犯行堪以認定。
三、查彈匣係供裝填子彈供槍枝射擊之用，為槍枝之主要組成零
    件，是以核被告所為，係犯槍砲彈藥刀械管制條例第12條第
    4 項之未經許可持有子彈罪及同條例第13條第4 項、第1 項
    之未經許可持有槍枝之主要組成零件罪。又槍砲彈藥刀械管
    制條例固於被告行為後之94年1 月26日修正，惟被告所觸犯
    之法條並無修正，不生新舊法比較之問題，併予敘明。被告
    以一持有行為，同時持有子彈及槍枝之主要組成零件，觸犯
    構成要件不同之罪名，為想像競合犯，應從一重依槍砲彈藥
    刀械管制條例第13條第4 項、第1 項之未經許可持有槍枝之
    主要組成零件罪論處。被告為精神耗弱之人，已如前述，其
    行為時係處於精神耗弱之狀態，本院酌依刑法第19條第2 項
    規定，減輕其刑。爰審酌被告未經許可持有為數頗鉅之制式
    霰彈等物，所為對社會治安自有顯著之潛在危險性，惟念被
    告雖仍知持有制式彈匣等物之意，然因其認知、理解、判斷
    及環境因應能力皆較一般人明顯低落，並未持該等物品用以
    犯罪，亦無持以犯罪之意，行為惡性甚低，且所持有該等物
    品之時間僅1 日餘，期間甚短，及犯罪後坦承犯行，態度良
    好等一切情狀，量處如主文所示之刑，並就併科罰金部分諭
    知易服勞役之折算標準。又被告前未曾受有期徒刑以上刑之
    宣告，有臺灣高等法院被告前案紀錄表1 份在卷足憑，其因
    輕度智能障礙，在認知能力、理解力、判斷力及環境因應能
    力皆教一般人明顯低落之精神耗弱情況下，一時失慮，偶罹
    刑典，且犯後坦承犯行，態度良好，經此偵審程序及刑之宣
    告後，當知所警惕，信無再犯之虞，本院認前開所宣告之刑
    ，以暫不執行為適當，爰予宣告緩刑4 年，以啟自新。
四、扣案之霰彈108 顆及彈匣2 個，經送請內政部警政署刑事警
    察局鑑定結果，認分屬有殺傷力之制式霰彈及制式彈匣，有
    上開內政部警政署鑑驗通知書共2 份在卷可按，自分係槍砲
    彈藥刀械管制條例第4 條第1 項第2 款、第2 項之子彈及槍
    枝之主要零件，而俱屬違禁物，不問屬於犯人與否，均應依
    刑法第38條第1 項第1 款規定宣告沒收之。
據上論斷，應依刑事訴訟法第273 條之1 第1 項、第299 條第1
項前段，槍砲彈藥刀械管制條例第13條第4 項、第1 項、第12條
第4 項，刑法第11條、第55條、第19條第2 項、第42條第2 項前
段、第74條第1 款、第38條第1 項第1 款，罰金罰鍰提高標準條
例第2 條，現行法規所定貨幣單位折算新臺幣條例第2 條規定，
判決如主文。
本案經檢察官丙○○到庭執行職務。
中　　華　　民　　國　　94　　年　　9 　　月　　30　　日
                  刑事第十庭  法　官  莊珮吟
以上正本證明與原本無異。
如不服本判決，應於判決送達後10日內，向本院提出上訴狀。
中　　華　　民　　國　　94　　年　　9 　　月　　30　　日
                              書記官  蔡妮君
附錄本案所犯法條：
槍砲彈藥刀械管制條例第12條第4項
未經許可，持有、寄藏或意圖販賣而陳列子彈者，處5 年以下有
期徒刑，併科新臺幣300 萬元以下罰金。
第一項至第三項之未遂犯罰之。
槍砲彈藥刀械管制條例第13條第1項、第4項
未經許可，製造、販賣或運輸槍砲、彈藥之主要組成零件者，處
3 年以上10年以下有期徒刑，併科新臺幣700萬元以下罰金。
未經許可，持有、寄藏或意圖販賣而陳列第一項所列零件者，第
6 月以上5 年以下有期徒刑，併科新臺幣300萬元以下罰金。
